【裁判字號】    97,上訴,2697
【裁判日期】    970716
【裁判案由】    違反著作權法
【裁判全文】
臺灣高等法院刑事判決                97年度上訴字第2697號
上  訴  人  臺灣板橋地方法院檢察署檢察官
被      告  甲○○
                      樓
上列上訴人因被告違反著作權法案件，不服臺灣板橋地方法院97
年度訴字第146號，中華民國97年3月13日第一審判決（起訴案號
：臺灣板橋地方法院檢察署96年度偵字第25521 號），提起上訴
，本院判決如下：
    主  文
上訴駁回。
    理  由
一、公訴意旨略以：被告甲○○明知「漢武大帝」劇集，為弘恩
    文化事業有限公司（下稱弘恩公司）取得專屬授權之視聽著
    作，享有在臺灣地區發行DVD 光碟等著作財產權，未經弘恩
    公司之授權或同意，不得擅自重製於光碟。竟意圖銷售，而
    於民國96年5月6日，在臺北市○○路○段12巷62弄4號4樓居
    所，將原所購入之「漢武大帝」DVD 光碟一套（共八片），
    擅自利用個人電腦及燒錄機，將之非法重製一套於DVD 光碟
    。嗣並以該電腦連上網際網路，至PCHOME露天拍賣網站（ht
    tp://goods.ruten.com.tw），以「0926」 名義登入後，在
    該網站刊登販賣上開非法重製「漢武大帝」DVD 光碟片之訊
    息，供不特定人標價購買而散布之，並提供其所有skykao11
    26@yahoo.com.tw 電子郵件信箱，及其母親所有花蓮二信銀
    行玉里分行00000000000000號帳戶，供購買者聯絡及匯款。
    因認被告係涉犯著作權法第91條第3項前段、第2項之意圖銷
    售而擅自以重製於光碟之方法侵害他人著作財產權罪嫌。
二、原審以：
（一）按同一案件繫屬於有管轄權之數法院者，由繫屬在先之法
      院審判之；依第8 條之規定不得為審判者，應諭知不受理
      之判決，並得不經言詞辯論為之，刑事訴訟法第8 條、第
      303條第7款、第307條分別定有明文。
（二）查被告被訴明知未經如附表一所示之視聽著作之著作權人
      之授權，竟自96年1 月間起，在臺北市○○區○○路三段
      12巷62弄4號4樓，陸續將上開附表一所示之盜版視聽著作
      ，利用電腦光碟燒錄設備重製上開著作權人如附表一所示
      之視聽著作，並利用電腦設備連接網際網路，在上開處所
      以其在「露天」拍賣網站（網址為http://www.ruten.com
      .tw）申請之「0926」 帳號，刊登拍賣其未經授權擅自重
      製之如附表二所示之盜版光碟，意圖以此方式向不特定人
      散布、販賣侵害著作權之盜版光碟。嗣於96年5 月初，未
      經授權在上開網站，以新臺幣（下同）650 元之價格向不
      特定人販賣美商環球影片製作有限責任合夥（下稱環球公
      司）擁有著作權之影視光碟「誰是接班人（第一至五季，
      全）」，嗣於同年5 月11日為「財團法人電影及錄影著作
      保護基金會」調查專員張家智於該網站得標後，以ATM 轉
      帳之方式，匯款至被告於露天網站所留花蓮第二信合作社
      之0000000000000 帳號帳戶，嗣被告將張家智得標之商品
      「誰是接班人（第一至五季，全）」，以郵寄方式交付張
      家智取得後，發現確係盜版光碟著作，報警向法院聲請至
      被告於臺北市○○區○○路三段12巷62弄4號4樓住處搜索
      查獲之犯行，業經臺灣臺北地方法院檢察署檢察官以96年
      度偵字第14795 號起訴，並於96年12月14日繫屬臺灣臺北
      地方法院96年度訴字第1940號審理中，有臺灣臺北地方法
      院檢察署檢察官起訴書及本院被告前案紀錄表附卷可稽；
      又本案係於97年1 月10日方繫屬原審，亦有臺灣板橋地方
      法院檢察署97年1 月10日板檢榮盈96偵25521字第03522號
      函上收狀戳在卷可按。
（三）按刑事法若干犯罪行為態樣，本質上原具有反覆、延續實
      行之特徵，立法時既予特別歸類，定為犯罪構成要件之行
      為要素，則行為人基於概括之犯意，在密切接近之一定時
      、地持續實行之複次行為，倘依社會通念，於客觀上認為
      符合一個反覆、延續性之行為觀念者，於刑法評價上，即
      應僅成立一罪，學理上所稱「集合犯」之職業性、營業性
      或收集性等具有重複特質之犯罪均屬之，例如經營、從事
      業務、收集、販賣、製造、散布等行為概念者（最高法院
      95年臺上字第1079號判決、95年臺上字第3937號判決、95
      年臺上字第4686號判決意旨參照）。查本件被告多次擅自
      以重製於光碟之方法侵害他人之著作財產權行為，係以販
      賣圖利為目的之營業性行為，具有不斷反覆實施之特性，
      客觀上雖有多次重製行為，仍應認屬集合犯，應僅成立一
      罪。又被告雖侵害不同著作財產權人所享有之著作財產權
      ，然既係以集合犯之實質上一行為為之，性質上亦屬一行
      為觸犯數罪名之同種想像競合犯，有裁判上之一罪關係。
      本件被告係於96年5月6日前非法將「漢武大帝」劇集重製
      於光碟上，告訴代理人陳正剛於96年5月6日上網發現後，
      佯裝買家購買該套盜版光碟，並於同年5月8日匯款至被告
      所指定帳戶，被告隨即於同年5 月10日寄送上開盜版光碟
      等情，業據被告供承不諱，核與證人陳正剛於警詢證述相
      符，並有拍賣網頁列印資料、自動櫃員機交易明細單、臺
      灣宅配通寄件單據等資料在卷可按，而臺灣臺北地方法院
      96年度訴字第1940號案件，係於96年5 月11日後方查獲被
      告，則被告所為均係在該案查獲前所為，且係於密接之一
      定時、地下所為，兩案顯具集合犯之實質上一罪關係甚明
      。另兩案中被告所侵害之著作財產權雖不相同，然仍屬同
      種想像競合犯之裁判上一罪關係，亦如前述，本案與臺灣
      臺北地方法院96年度訴字第1960號案件，即屬同一案件。
      原審既係於97年1 月10日繫屬，為繫屬在後之法院，公訴
      人逕向原審起訴即有不合，爰不經言詞辯論，逕為諭知不
      受理之判決，經核並無違誤。
三、公訴人上訴意旨以：（一）集合犯係指立法者所制定之犯罪
    構成要件中，本即預定有數個同種類行為而反覆實行之犯罪
    而言。故是否集合犯之判斷，客觀上，自應斟酌法律規範之
    本來意涵、實現該犯罪目的之必要手段、社會生活經驗中該
    犯罪必然反覆實行之常態及社會通念等；主觀上，則視其反
    覆實施之行為是否出於行為人之一個犯意，並秉持刑罰公平
    原則，加以判斷之。又行為人違反著作權法第91條第2 項、
    第3 項意圖銷售而擅自以重製於光碟之方法侵害他人之著作
    財產權之罪之原因，不一而足，其多次行為，未必皆出於行
    為人之一個犯意決定；且觀諸著作權法第91條第2項、第3項
    意圖銷售而擅自以重製於光碟之方法侵害他人之著作財產權
    之罪之構成要件文義衡之，實無從認定立法者本即預定該犯
    罪之本質，必有數個同種類行為而反覆實行之集合犯行，故
    上開罪名，應非集合犯之罪。（二）行為人各次違法重製光
    碟之行為，倘係以各別著作財產權為侵害客體，其重製該特
    定著作時，雖有數片光碟之接續燒錄重製行為，於重製該套
    著作之燒錄程序完成前，衡諸常情，尚屬於密接時、地之行
    為，但於重製完成後，該次行為即已完成。是各次均為各自
    獨立之行為，各具獨立性，其前後次侵害著作財產權之行為
    間，自無密切不可分之關係，各自獨立構成侵害著作財產權
    之罪責。查本案被告所為犯行，係以個人電腦設備連接網際
    網路，刊登販賣廣告，散布其燒錄之視聽著作，被告數次刊
    登不同拍賣廣告、以個人電腦設備擅自燒錄不同著作之光碟
    片、以郵寄方式多次散布違法光碟重製物等行為，客觀上為
    不同之犯罪行為，時間上並無密切關係，且各次侵害之著作
    財產權法益均有不同，應屬數罪。（三）95年7月1日起施行
    之修正刑法，已將連續犯及其性質類似之常業犯規定悉予刪
    除，考其立法旨趣，係因對於多次原可獨立評價之行為，僅
    論以一罪，不無鼓勵犯罪之嫌，亦與國民對於法律之感情相
    悖。是就集合犯及接續犯之觀念，於判斷時，自不能無限擴
    張，除仍應受社會通念之支配外，尤應注意其公平性、合理
    性，使與經驗法則、論理法則及比例原則等一般法律適用之
    原理原則相適合，否則即與上開修法精神不符。又刑法上之
    接續犯或集合犯，皆係形式上觀察之數個同種類之犯罪行為
    ，評價上論為一罪，惟並非漫無限制，必須各行為侵害同一
    法益，且在時間上有密切接近之關連，或出於單一之犯意及
    目的，始足當之。本案應就上開各自獨立評價之數罪，回歸
    本來就應賦予複數法律效果之原貌，就被告多次犯行，採一
    罪一罰，始符合立法本旨，並依數罪併罰之例，合併定其應
    執行之刑，再由事實審法院於定應執行之刑時，應視各案情
    節之輕重「合併減輕」而為妥適之裁量。原審認被告所為，
    係於密接之一定時、地下所為，具集合犯之一罪關係；又於
    認定被告有集合犯之包括一罪時，另論被告有一行為觸犯數
    罪名之同種想像競合之裁判上一罪關係，顯有判決適用法則
    不當之違法。
四、惟查：被告前因未經附表一所示之視聽著作之著作權人授權
    ，自96年1月間起，在臺北市○○區○○路三段12巷62弄4號
    4 樓，陸續將附表一所示之盜版視聽著作，利用電腦光碟燒
    錄設備重製上開著作權人如附表一所示之視聽著作，並利用
    電腦設備連接網際網路，於上開處所，以在「露天」拍賣網
    站（網址為http://www.ruten.com.tw）申請之「0926」 帳
    號，刊登拍賣未經授權擅自重製之如附表二所示之盜版光碟
    ，意圖以此方式向不特定人散布、販賣侵害著作權之盜版光
    碟；及至於96年5月初，復未經授權，在上開網站，以650元
    之價格向不特定人販賣環球公司擁有著作權之影視光碟「誰
    是接班人（第一至五季，全）」。嗣於同年5月11日，為「
    財團法人電影及錄影著作保護基金會」調查專員張家智報警
    處理，經檢察官提起公訴（96年度偵字第14795 號），並於
    96年12月14日繫屬臺灣臺北地方法院（96年度訴字第1940號
    ，下稱前案）。本案被告係於96年5月6日前，非法將「漢武
    大帝」劇集重製於光碟上。告訴人代理人陳正剛則於96年5
    月6日上網發現後，佯裝買家購買該套盜版光碟，並於同年5
    月8日匯款至被告所指定之上開帳戶內；被告隨即於同年5月
    10日寄送上開盜版光碟。經告訴人弘恩公司訴請臺北市警察
    局新店分局報請臺灣板橋地方法院檢察署檢察官偵辦，該署
    檢察官並於96年12月28日提起公訴（96年度偵字第25521 號
    ），97年1月10日繫屬原審法院。按被告前案係於96年5月11
    日查獲；本案被告犯行，係在前案查獲前所為，時間、地點
    均屬密接，兩案顯具集合犯之實質上一罪關係。再被告兩案
    侵害之著作財產權所有人雖不相同，然屬同種想像競合犯裁
    判上一罪關係。另臺灣臺北地方法院審理前案時，亦認該案
    與本案屬同一案件，為該案檢察官起訴效力所及，並向原審
    法院調取本案卷證一併審理，判處被告罪刑，並於97年4 月
    28日確定，益見被告所犯前案與本案應屬同一案件。則被告
    前案既於96年12月14日繫屬臺灣臺北地方法院，依刑事訴訟
    法第8 條前段規定，自應由臺灣臺北地方法院審判。而被告
    本案係於97年1月10日始繫屬原審法院，依刑事訴訟法第8條
    前段、第303條第7款規定，自應諭知不受理之判決，業經原
    判決詳載理由依據。況刑事法若干犯罪行為態樣，本質上原
    具有反覆、延續實行之特徵，立法時既予特別歸類，定為犯
    罪構成要件之行為要素，則行為人基於概括之犯意，在密切
    接近之一定時、地持續實行之複次行為，倘依社會通念，於
    客觀上認為符合一個反覆、延續性之行為觀念者，於刑法評
    價上，即應僅成立一罪。學理上所稱「集合犯」之職業性、
    營業性或收集性等具有重複特質之犯罪均屬之，例如經營、
    從事業務、收集、販賣、製造、散布等行為概念者（最高法
    院95年度臺上字第1079號判決意旨參照）。本件被告前案及
    本案均係意圖銷售，而擅自以電腦設備燒錄不同著作所有權
    人之光碟，並刊登拍賣廣告，將燒錄之光碟販賣不特定之人
    ，本質上即具有反覆性、延續性，於刑法評價上應僅成立一
    罪。參以被告前案犯罪時間為96年1月間至5月11日；本案則
    係於96年5月6日前某日至5 月10日間所犯，益見被告係於96
    年1月至5月11日間之密切時間、地點內，反覆、延續以電腦
    燒錄他人著作權之光碟販賣，於行為概念上，應認為包括一
    罪之集合犯，自非可獨立評價為數罪。公訴人上訴，猶以：
    著作權法第91條第2項、第3項之罪本質非屬集合犯；被告數
    次刊登不同拍賣廣告，及以個人電腦設備擅自燒錄不同著作
    之光碟片、再以郵寄方式多次散布違法光碟重製物等行為，
    客觀上應為不同犯罪行為，時間上並無密切關係，各次侵害
    之著作財產權法益亦不相同，應各自獨立評價云云，為無理
    由，應予駁回，並不經言詞辯論為之。
據上論斷，應依刑事訴訟法第372條、第368條，判決如主文。
中    華    民    國    97    年    7     月    16    日
            刑事第四庭    審判長法  官  沈宜生
                                法  官  周煙平
                                法  官  陳國文
以上正本證明與原本無異。
如不服本判決，應於收受送達後十日內向本院提出上訴書狀，其
未敘述上訴之理由者並得於提起上訴後十日內向本院補提理由書
（均須按他造當事人之人數附繕本）。
                                書記官  楊麗娟
中    華    民    國    97    年    7     月    16    日
附表一：受侵害之電影著作、其著作權人暨侵害物數量清冊
┌──┬──────────┬────┬───┬─────┐
│編號│中    文    片    名│權 利 人│侵害物│備  註    │
│    │                    │（簡稱）│數  量│  片      │
├──┼──────────┼────┼───┼─────┤
│1   │亞歷山大帝          │華納    │  3   │VCD       │                │華納    │      │
├──┼──────────┼────┼───┼─────┤
│2   │哈利波特4           │華納    │  1   │DVD       │
├──┼──────────┼────┼───┼─────┤
│3   │來自硫磺島的信      │華納    │  1   │DVD       │
├──┼──────────┼────┼───┼─────┤
│4   │300壯士             │華納    │  1   │DVD       │
├──┼──────────┼────┼───┼─────┤
│5   │血鑽石              │華納    │  1   │DVD       │
├──┼──────────┼────┼───┼─────┤
│6   │貼身情人            │華納    │  2   │DVD       │
├──┼──────────┼────┼───┼─────┤
│7   │人工智慧            │華納    │  1   │DVD       │
├──┼──────────┼────┼───┼─────┤
│8   │駭客任務2           │華納    │  1   │DVD大陸版 │
├──┼──────────┼────┼───┼─────┤
│9   │駭客任務3           │華納    │  1   │DVD大陸版 │
├──┼──────────┼────┼───┼─────┤
│10  │美好的一年          │福斯    │  2   │DVD       │
├──┼──────────┼────┼───┼─────┤
│11  │王者天下            │福斯    │  4   │DVD       │
├──┼──────────┼────┼───┼─────┤
│12  │穿著parada的惡魔    │福斯    │  4   │DVD       │
├──┼──────────┼────┼───┼─────┤
│13  │博物館驚魂夜        │福斯    │  2   │          │
├──┼──────────┼────┼───┼─────┤
│14  │鐵達尼號            │福斯    │  3   │VCD       │
├──┼──────────┼────┼───┼─────┤
│15  │X戰警               │福斯    │  1   │DVD大陸版 │
├──┼──────────┼────┼───┼─────┤
│16  │女人香              │環球    │  2   │DVD       │
├──┼──────────┼────┼───┼─────┤
│17  │辛德勒的名單        │環球    │  1   │          │
├──┼──────────┼────┼───┼─────┤
│18  │當幸福來敲門        │環球    │  1   │          │
├──┼──────────┼────┼───┼─────┤
│19  │最後一擊            │環球    │  2   │          │
├──┼──────────┼────┼───┼─────┤
│20  │侏羅紀公園1~3       │環球    │  1   │          │
├──┼──────────┼────┼───┼─────┤
│21  │誰是接班人（第1季） │環球    │  5   │DVD       │
├──┼──────────┼────┼───┼─────┤
│22  │誰是接班人（第2季） │環球    │  5   │DVD       │
├──┼──────────┼────┼───┼─────┤
│23  │誰是接班人（第3季） │環球    │  4   │DVD       │
├──┼──────────┼────┼───┼─────┤
│24  │誰是接班人（第4季） │環球    │  3   │DVD       │
├──┼──────────┼────┼───┼─────┤
│25  │誰是接班人（第5季） │環球    │  5   │DVD       │
├──┼──────────┼────┼───┼─────┤
│26  │蜘蛛人3             │哥倫比亞│  1   │DVD       │
├──┼──────────┼────┼───┼─────┤
│27  │飛機上有蛇          │新線    │  2   │DVD       │
├──┼──────────┼────┼───┼─────┤
│28  │鬼膽神偷            │新線    │  1   │DVD       │
├──┼──────────┼────┼───┼─────┤
│29  │教父1~5集           │派拉蒙  │  6   │DVD       │
├──┼──────────┼────┼───┼─────┤
│30  │名模生死鬥（1~5季） │派拉蒙  │  3   │DVD大陸版 │
├──┼──────────┼────┼───┼─────┤
│31  │名模生死鬥（1~5季） │派拉蒙  │  10  │DVD       │
├──┴──────────┴────┴───┴─────┤
│                                      合計：80片VCD及DVD│
└────────────────────────────┘
附表二：被告於露天拍賣網站刊登販賣之盜版光碟
┌──┬──────────────────┬─────┐
│編號│       片     名                    │直接購買價│
├──┼──────────────────┼─────┤
│1   │教父珍藏版                          │500元     │                  │華納    │      │
├──┼──────────────────┼─────┤
│2   │洛基第一至六集                      │679元     │
├──┼──────────────────┼─────┤
│3   │CSI：MIAMI 1-4季                    │437元     │
├──┼──────────────────┼─────┤
│4   │CSI：LAS VEGAS 1-6季                │600元     │
├──┼──────────────────┼─────┤
│5   │CSI：紐約篇1-2季                    │200元     │
├──┼──────────────────┼─────┤
│6   │名模生死鬥1-5季                     │300元     │
├──┼──────────────────┼─────┤
│7   │誰是接班人第一至五季（全）          │650元     │
├──┼──────────────────┼─────┤
│8   │誰是接班人1-5季＋慾望城市1-7季 全   │1,100元   │
├──┼──────────────────┼─────┤
│9   │誰是接班人1-5季＋名模生死鬥1-5季 全 │850元     │
├──┼──────────────────┼─────┤
│10  │慾望城市第1-7季                     │437元     │
└──┴──────────────────┴─────┘


司法院資訊處製作；財團法人民間司法改革基金會備份。
